【裁判字號】    90,抗,271
【裁判日期】    900828
【裁判案由】    誣告
【裁判全文】
臺灣高等法院臺南分院刑事裁定          九十年度抗字第二七一號  Ａ
      自  訴  人  甲  ○  ○
      被      告  乙  ○  ○
右列抗告人因誣告案件，不服臺灣臺南地方法院中華民國九十年六月十五日裁定（九
十年度自字第八九號）提起抗告，本院裁定如左：
      主      文
抗告駁回。
      理      由
一、本件抗告意旨略以：原審駁回本件自訴，無非以提起詐欺自訴案件之行為係益佳
    鋼鐵有限公司（下稱益佳公司），而非本件被告乙○○，為其主要論據，惟查被
    告乙○○係益佳公司負責人，不僅在詐欺自訴案之自訴狀簽名，甚而於提起自訴
    詐欺案前，以其及總經理名義寄發存證信函予自訴人，其對自訴案件知之甚稔，
    其以益佳公司代表人名義虛構事實提出自訴，犯罪主體實為自然人之被告乙○○
    ，故本件自訴人以被告乙○○為被告提起誣告自訴，應為法律所許云云。
二、本件自訴意旨略以：被告乙○○為益佳鋼鐵有限公司之負責人，明知抗告人即自
    訴人所經營之將頂五金製品有限公司於八十八年八月三十日所訂購之鐵板一批，
    已經雙方協議付款及瑕疵扣款方式，並經抗告人依約付款完畢，抗告人並未詐欺
    被告，詎被告竟於八十九年三月二十七日向本院提出自訴，嗣經原審法院以八十
    九度年自字第一六八號及本院以八十九年度上易字第一九六三號判處無罪確定，
    因認被告涉有刑法第一百六十九條第一項之誣告罪嫌云云。
三、按我國法制認法人有訴訟權，可為犯罪被害人提起自訴，此觀司法院二十年院字
    第五三三號、二五年院字第一四０八號解釋自明。而本件抗告人提起本件自訴亦
    認被告乙○○為益佳公司之負責人，明知抗告人所經營之將頂五金製品有限公司
    於八十八年八月三十日所訂購之鐵板一批，已經雙方協議付款及瑕疵扣款方式，
    並經上訴人依約付款完畢，並未詐欺等情，足徵自訴事實乃公司與公司間因交易
    所致犯罪行為，有前述抗告人自訴意旨可稽。
四、佳益鋼鐵有限公司原自訴抗告人詐欺案自訴意旨略則以：被告甲○○係將頂五金
    製品有限公司負責人，自八十八年九月起，先後向自訴人購買價值新臺幣（下同
    ）一百五十九萬七千三百九十五元之鐵板，惟被告僅支付一百四十五萬四千二百
    二十一元之價款，尚欠十四萬三千一百七十四元，拒不付款，因認其涉有刑法第
    三百三十九條第一項之詐欺罪嫌云云，亦屬公司與公司間交易所致犯罪行為，有
    本院八十九年度上易字第一九六三號判決附於原審卷可佐。
五、經查：被告乙○○雖為益佳鋼鐵有限公司之負責人，依法律規定即為益佳鋼鐵有
    限公司代表人，惟我國刑法實務向採法人實在說，即被告與益佳鋼鐵有限公司在
    法律上實有二不同之人格，尚難混為一談，核先敘明。再查上開對上訴人提起詐
    欺自訴者，係益佳鋼鐵有限公司為自訴人並非被告，此經有原審法院八十九年度
    自字第一六八號及本院八十九年度上易字第一九六三號刑事判決在卷可按，故被
    告並非上開詐欺案件之自訴人，要無疑義。又上開詐欺案件，因形式上犯罪之直
    接被害人為益佳鋼鐵有限公司，被告如以其自己名義提起該件自訴，則可能反遭
    法院以其非犯罪直接被害人為由，判決不受理，益證提起該件詐欺自訴案件之行
    為人應為益佳鋼鐵有限公司，而非本件被告，故被告非本件誣告犯行之行為人，
    至為灼然。
六、上訴人雖以法人並無如自然人之意思決定，自身亦無法作為或不作為，而只有組
    織體之整體意思，經由其代表機關如董事、理事等，從事各種法律行為，其本身
    並無行止可言，因認上開詐欺案件其真正行為人為被告云云。惟查抗告人認被告
    乙○○以鋼鐵有限公司代表人名義虛構事實提出詐欺自訴，但未舉證以實其說，
    自難以抗告人單方面之指訴，遽難被告即為上開案件之行為人。而本院八十九年
    度上易字第一九六三號判決認上訴人無罪依抗告人於八十八年九月至十二月間向
    益佳公司訂購鐵板，共計價款一百五十餘萬元，業經給付一百四十餘萬元等情，
    核與益佳公司代理人黃俊聰陳述相符，並有訂購單、驗收單等雙方往來文件各件
    在卷可稽，核與事實相符，堪以採信。又益佳公司代理人黃俊聰在原審調查時自
    承貨款發生問題時，曾去找證人即蔣頂公司協理楊鐮誥談過，證人曾向其表示鐵
    板有問題，所以要扣款等語，核與上訴人所辯稱向益佳公司訂購之鐵板有瑕疵等
    語相符，足見抗告人確曾向益佳公司表示其給付之鐵板有瑕疵。再按抗告人係買
    受人，其認買賣標的物有瑕疵，本得依法要求減少買賣價金，殊難以此謂為有施
    用詐術之行為，至其減少價金是否有理由，應循民事訴訟程序解決爭執，非得僅
    以雙方就債之給付過程有所爭議，而認抗告人涉有詐欺罪嫌。並參以抗告人向益
    佳公司訂購鐵板總價一百五十餘萬元，業已給付一百四十餘萬元，雙方爭執給付
    金額僅十四萬餘元，相較於已經給付金額，實屬甚微，堪認抗告人所辯稱自訴人
    益佳公司主張詐欺金額，僅係雙方對貨物瑕疵認定之差距，並無詐欺之不法意圖
    等語，堪予採信。復查無其他積極證據足資證明被告涉有自訴人所指詐欺犯行，
    認原審判決諭知被告（上訴人）無罪，認事用法均無不當。駁回自訴人益佳公司
    之上訴。益證本件係公司與公司交易而致刑事訴訟，非以被告虛構犯罪事實而認
    被告（上訴人）無罪。抗告人認被告虛構事實誣告，尚嫌無據。
七、原審法官於第一次審判期日前訊問及調查結果，如認為案件有刑事訴訟法第二百
    五十二條第十款之情形，以裁定駁回上訴人在原審之自訴，本院經核並無不合，
    抗告人即自訴人仍執陳詞，指摘原裁定不當，為無理由，應予駁回。
據上論斷，應依刑事訴訟法第四百十二條，裁定如主文。
中    華    民    國      九十      年      八      月      二十八      日
                                  臺灣高等法院臺南分院刑事第五庭
                                      審判長法官  茆    臺    雲
                                            法官  董    武    全
                                            法官  李    文    福
右正本證明與原本無異。
如不服本裁定應於送達後五日內向本院提出抗告狀。
                                      法院書記官  李    良    倩
中    華    民    國      九十      年      八      月      二十九      日


司法院資訊處製作；財團法人民間司法改革基金會備份。
